【裁判字號】    97,訴,2334
【裁判日期】    970822
【裁判案由】    違反毒品危害防制條例
【裁判全文】
臺灣彰化地方法院刑事判決              97年度訴字第2334號
公  訴  人  台灣彰化地方法院檢察署檢察官
被      告  甲○○
上列被告因違反毒品危害防制條例案件，經檢察官提起公訴（97
年度毒偵字第2788號），本院依簡式審判程序判決如下：
    主  文
甲○○施用第一級毒品，累犯，處有期徒刑拾月。扣案之注射針
筒壹支，沒收之。
    事  實
一、甲○○前於民國90年間，因施用毒品案件，經本院以90年度
    毒聲字第4005號裁定送強制戒治，嗣認無繼續戒治之必要，
    由本院以91年度毒聲字第595號裁定停止戒治，於91年3月14
    日停止戒治，所餘戒治期間付保護管束，於91年10月30日保
    護管束期滿執行完畢；又於92年間因施用毒品案件，經本院
    以92年度訴字第455號判決判處有期徒刑1年2月確定，復因
    施用毒品案件，經本院以94年度訴字第1494號、95年度斗簡
    字第35號判決判處有期徒刑1年、6月確定，及因竊盜案件經
    本院以95年度斗簡字第286號判決判處有期徒刑3月確定，後
    3案嗣經減刑並定應執行刑為有期徒刑10月，於96年7月16日
    縮刑期滿執行完畢。詎復基於施用第一級毒品海洛因之犯意
    ，於97年7月1日14時許，在彰化縣二林鎮○○路旁葡萄園內
    ，以針筒注射方式，施用海洛因1次。嗣於97年7月1日14時
    50分許，為警在上址查獲，並扣得已使用之注射針筒1支，
    經警採尿送驗結果，呈嗎啡陽性反應。
二、案經彰化縣警察局芳苑分局報告台灣彰化地方法院檢察署檢
    察官偵查起訴。
    理  由
一、本件被告甲○○所涉係死刑、無期徒刑、最輕本刑為3年以
    上有期徒刑或高等法院管轄第一審案件以外之罪，並於本院
    行準備程序時就被訴事實為有罪之陳述，本院合議庭依刑事
    訴訟法第273條之1第1項規定，裁定改由受命法官獨任行簡
    式審判程序，先予敘明。
二、上開犯罪事實，業據被告甲○○坦承不諱，且其為警採集之
    尿液送驗結果，呈嗎啡陽性反應，此有詮昕科技股份有限公
    司濫用藥物尿液檢驗報告、彰化縣警察局芳苑分局委託檢驗
    尿液代號與真實姓名對照認證單、應受尿液採驗人到場採尿
    名冊、查獲照片1張附卷可稽，且有扣案之注射針筒1支可資
    佐證，足徵被告前開自白與事實相符。本件事證明確，被告
    犯行洵堪認定。
三、按毒品危害防制條例於92年7月9日修正公布，自93年1月9日
    施行，其中第20條、第23條將施用毒品之刑事處遇程序，區
    分為「初犯」及「5年內再犯」、「5年後再犯」。依其立法
    理由之說明：「初犯」，經觀察勒戒或強制戒治後，應為不
    起訴處分或不付審理之裁定；經觀察勒戒或強制戒治執行完
    畢釋放後，「5年內再犯」者，因其再犯率甚高，原實施之
    觀察勒戒及強制戒治既已無法收其實效，爰依法追訴或裁定
    交付審理。至於經觀察勒戒或強制戒治執行完畢釋放後，「
    5年後再犯」者，前所實施之觀察勒戒或強制戒治已足以遮
    斷其施用毒品之毒癮，為期自新及協助其斷除毒癮，仍適用
    「初犯」規定，先經觀察勒戒或強制戒治之程序。從而依修
    正後之規定，僅限於「初犯」及「5年後再犯」二種情形，
    始應先經觀察勒戒或強制戒治程序。倘被告於5年內已再犯
    ，經依法追訴處罰，縱其第3次（或第3次以上）再度施用毒
    品之時間，在初犯經觀察勒戒或強制戒治執行完畢釋放5年
    以後，已不合於「5年後再犯」之規定，且因已於「5年內再
    犯」，顯見其再犯率甚高，原實施觀察、勒戒或強制戒治，
    已無法收其實效，即應依該條例第10條處罰（最高法院95年
    度第7次刑事庭會議決議第2點參照）。經查，本件被告前因
    施用毒品案件，於91年10月30日強制戒治執行完畢，惟其於
    執行完畢後5年內，於92年間因施用毒品案件，經本院以92
    年度訴字第455號判決判處有期徒刑1年2月確定，此有台灣
    高等法院被告前案紀錄表在卷可參，揆諸前開法條及說明，
    被告所為本件施用海洛因之犯行，並無「初犯」規定之適用
    ，而應直接訴追處罰。
四、核被告所為，係犯毒品危害防制條例第10條第1項之施用第
    一級毒品罪。被告持有毒品之低度行為，為施用之高度行為
    所吸收，不另論罪。被告有如事實欄所載之犯罪科刑執行情
    形，有台灣高等法院被告前案紀錄表在卷可按，其受有期徒
    刑之執行完畢後，5年以內故意再犯本件有期徒刑以上之罪
    ，為累犯，依刑法第47條第1項之規定加重其刑。爰審酌被
    告經送強制戒治、入監執行，猶不知悔改，再施用毒品，戕
    害自身健康，暨其之前所犯施用毒品罪之次數，及坦承犯行
    等一切情狀，量處如主文所示之刑。扣案之已使用過之注射
    針筒1支，係供被告施用毒品所用，且屬被告所有，業據被
    告供承在卷，爰依刑法第38條第1項第2款之規定宣告沒收。
據上論斷，應依刑事訴訟法第273條之1第1項、第299條第1項前
段，毒品危害防制條例第10條第1項，刑法第11條前段、第47條
第1項、第38條第1項第2款，判決如主文。
本案經檢察官蔡明達到庭執行職務
中    華    民    國     97    年    8    月    22    日
                  刑事第六庭      法  官  林欣苑
以上正本證明與原本無異。
如不服本判決，應於判決送達後10日內，向本院提出上訴書狀，
上訴書狀應「敘述具體上訴理由」，並按他造當事人之人數附繕
本。「切勿逕送上級法院」。
中    華    民    國     97    年    8    月    22    日
                                  書記官  楊筱惠
附錄本案論罪科刑法條全文：
毒品危害防制條例第10條
施用第一級毒品者，處6月以上5年以下有期徒刑。


司法院資訊處製作；財團法人民間司法改革基金會備份。
